【裁判字號】    95,訴,248
【裁判日期】    950518
【裁判案由】    毒品危害防制條例
【裁判全文】
臺灣板橋地方法院刑事判決              95年度訴字第248 號
    公  訴  人  臺灣板橋地方法院檢察署檢察官
    被      告  甲○○
上列被告因違反毒品危害防制條例案件，經檢察官提起公訴（94
年度毒偵字第6742號），本院判決如下：
    主  文
甲○○連續施用第一級毒品海洛因，累犯，處有期徒刑捌月。
扣案之海洛因貳包（淨重零點貳公克）沒收並銷燬之。
    事  實
一、甲○○曾因施用毒品案件，經臺灣高雄地方法院以九十年毒
    聲字第四一八○號裁定送觀察、勒戒結果，認有繼續施用毒
    品傾向，復由該院以九十年毒聲字第四六一九號裁定令入戒
    治處所施以強制戒治，民國九十一年一月十五日停止處分出
    監，交付保護管束，同年七月五日保護管束期滿，由臺灣高
    雄地方法院檢察署檢察官於九十一年七月二十二日，以九十
    一年戒毒偵字第六七二號為不起訴處分確定。其復因施用毒
    品案件，由該管檢察官偵查後聲請強制戒治並起訴，經臺灣
    屏東地方法院以九十二年十月二十八日九十二年毒聲字第一
    四九八號裁定強制戒治，九十三年一月九日因法律修正而釋
    放（不計入觀察勒戒、強制戒治執行完畢與否所據），復於
    九十三年三月十九日，以九十二年訴字第七九五號判決，判
    處有期徒刑八月確定；又甲○○因竊盜案件，由臺灣屏東地
    方法院於九十三年三月十九日，以九十二年易字第八○○號
    判處有期徒刑三月，如易科罰金，以三百元折算一日確定。
    上開二案，嗣由臺灣屏東地方法院以九十三年聲字第四一六
    號定其應執行有期徒刑十月，九十三年五月二十五日入監執
    行，九十四年三月六日縮刑期滿執行完畢（於本案構成累犯
    ）。詎甲○○猶不知悛悔，仍自前述九十一年七月五日停止
    戒治、交付保護管束期滿執行完畢後五年內，復基於施用第
    一級毒品海洛因之概括犯意，自九十四年九月間某日起迄至
    九十四年十一月四日下午三時許為止，在臺北縣三重市○○
    路附近之公園內或其他不詳處所，以將海洛因摻水置於針筒
    內注射方式，連續施用第一級毒品海洛因多次，嗣於九十四
    年十一月四日下午七時二十分許，在臺北縣三重市○○路○
    段與長生街口處，為警攔查而查獲，並扣得第一級毒品海洛
    因二包（淨重○點二公克）。
二、案由臺北市政府警察局萬華分局移請臺灣板橋地方法院檢察
    署檢察官偵查起訴。
    理  由
壹、程序方面
一、關於證據能力之說明：
    (一)、查被告甲○○之警訊、偵查筆錄，分別為該管司法警察
        、檢察官本於刑事訴訟法規定之偵查犯罪職權，於偵查
        中所為調查、訊問而製作之紀錄文書，且被告於警訊、
        偵查時之供述，遍查全卷，並無證據可證其有受強暴、
        脅迫、恐嚇、詐欺甚且疲勞訊問等不正方法，致違反本
        意而取供之情事，復據被告於本院審理程序中，對前開
        供述筆錄，亦表示無意見（參本院卷九十五年五月四日
        審判筆錄第二、三頁）。是被告之警訊、偵查筆錄，其
        任意性並無重大疵議可言，因此，均具證據能力。
    (二)、按檢察事務官、司法警察官或司法警察因調查犯罪情形
        及蒐集證據之必要，對於經拘提或逮捕到案之犯罪嫌疑
        人或被告，得違反犯罪嫌疑人或被告之意思，採取其指
        紋、掌紋、腳印，予以照相、測量身高或類似之行為；
        有相當理由認為採取毛髮、唾液、尿液、聲調或吐氣得
        作為犯罪之證據時，並得採取之，刑事訴訟法第二百零
        五條之二定有明文。質言之，檢察事務官、司法警察（
        官）均有依法調查犯罪嫌疑人犯罪情形及蒐集證據之權
        限，則其等於有必要或有相當理由者，對於經拘提或逮
        捕之犯罪嫌疑人或被告，得違反其意思，而採集指紋、
        掌紋、腳印或測量身高等足資辨別之個人身體特徵，並
        得採取毛髮、唾液、尿液、聲調或吐氣作為犯罪之證據
        ，因究犯罪嫌疑人或被告之指紋、掌紋、腳印，乃至其
        毛髮、唾液、尿液、聲調、吐氣等，均係足資辨別之個
        人身體特徵，為個人私密事項，然而，此等個人隱私特
        徵事項，亦均屬攸關偵查程序之順利進行與否，及能否
        有效取得認定事實之證據，爰就此等偵知犯罪所為採取
        證據之處分，增訂前揭規定，以為執法規範，此自刑事
        訴訟法第二百零五條之二規定所示立法理由觀之，至為
        明確。依上說明，司法警察（官）因調查犯罪情形及蒐
        集證據之必要或有相當理由，對於經拘提或逮捕之犯罪
        嫌疑人或被告，認為必須就前述個人身體私密特徵事項
        進行採取之處分，既得以違反其意思而為之，則，司法
        警察就上開個人身體私密特徵事項進行採取之行為，已
        經犯罪嫌疑人或被告自願同意而為者，該採取之程序、
        手段當然具備合法性，無庸置疑，因此採集所得之指紋
        、掌紋、腳印或毛髮、唾液、尿液、聲調、吐氣等，自
        具有證據能力，得作為證明犯罪嫌疑人或被告有無犯罪
        之證據，甚明。查本件被告甲○○於九十四年十一月四
        日下午七時二十分許，在臺北縣三重三和路二段與長生
        街口為警攔查，經被告自願同意進行搜索，自其身著衣
        物口袋內，扣得疑似第一級毒品海洛因之結晶物二包，
        因認有偵查被告涉犯施用毒品案件之必要，經被告甲○
        ○自願同意，始為採集尿液檢體程序，且由被告親自清
        洗員警提供之空瓶，排放尿液裝瓶封緘，並按捺指印紋
        ，復於原查獲機關之偵辦毒品案件尿液檢體委驗單（編
        號：○○七九五○）內簽名捺印，以確保該採集尿液檢
        體之真正，且被告於檢察官偵查訊問時，亦明白表示對
        採尿過程無意見（參九十四年毒偵字第六七四二號卷第
        三一頁）。依此說明，原查獲機關對被告甲○○所為採
        取其個人尿液之程序，係屬合法，因此取得之尿液檢體
        ，自得為證據。
    (三)、次按刑事訴訟法第一百二十二條規定：「對於被告或犯
        罪嫌疑人之身體、物件、電磁紀錄及住宅或其他處所，
        必要時，得搜索之。」。又，搜索，應用搜索票，且搜
        索之執行，除由法官或檢察官親自實施外，由檢察事務
        官、司法警察官或司法警察執行，同法第一百二十八條
        第一項、第一百二十八條之二第一項亦均定有明文，故
        司法警察對於被告或犯罪嫌疑人之身體、物件、電磁紀
        錄及住宅或其他處所，於有必要時，得為搜索，且應使
        用搜索票，其程序始屬合法。再，刑事訴訟法第一百三
        十三條第一項：「可為證據或得沒收之物，得扣押之。
        」，則，司法警察執行合法之搜索程序，因此取得物品
        ，如認可為證據或得沒收之物，得扣押之，而該扣押物
        品，當然具備證據能力。換言之，如該扣押物品，係執
        行人員因違法搜索程序取得者，該物品已為先前實施違
        法搜索程序影響，應不得作為證據。惟以，刑事訴訟法
        第一百三十一條之一另規定：「搜索，經受搜索人出於
        自願性同意者，得不使用搜索票。但執行人員應出示證
        件，並將其同意之意旨記載於筆錄。」，故而，執行人
        員於出示證件，經受搜索人自願同意後，得對受搜索人
        之身體、物件、電磁紀錄及住宅或其他處所進行搜索，
        因此取得之物，如可為證據或得沒收之物，自得予以扣
        押，當不待言。是查，本案被告有於事實欄所述時、地
        ，為警攔查，經被告自願表示同意，由員警對其身體進
        行搜索結果，查扣得疑似第一級毒品海洛因之結晶物二
        包，依上說明，本案扣得上述物品，其搜索扣押取得程
        序俱屬合法，則前開扣案物，亦可為證據。
    (四)、第按，被告以外之人於審判外之言詞或書面陳述，除法
        律有規定者外，不得作為證據，刑事訴訟法第一百五十
        九條第一項固明文規定，然而，同法第一百五十九條之
        四第一、二款亦規定：「除前三條之情形外，下列文書
        亦得為證據：一除顯有不可信之情況外，公務員職務上
        製作之紀錄文書、證明文書。二除顯有不可信之情況外
        ，從事業務之人於業務上或通常業務過程所須製作之紀
        錄文書、證明文書。」，而所謂『不可信』之情況，則
        指法院應審酌被告以外之人於陳述時，其所處外在環境
        、情狀，如：其陳述時之心理狀況、有無受到外力干擾
        等，以為判斷之依據。經查：本案卷附之臺灣檢驗科技
        股份有限公司九十四年十一月十七日濫用藥物尿液檢驗
        報告，係由該從事科學檢驗業務之人，就其經常從事之
        尿液檢驗業務，以原查獲之臺北市政府警察局萬華分局
        函送請檢驗之被告甲○○尿液檢體（編號：○○七九五
        ○），據依操作科學儀器分析確認取得數據，所製作之
        紀錄文書。至於原查獲機關臺北市政府警察局萬華分局
        之查獲毒品初步鑑驗報告單，係由該管警察機關依其偵
        知毒品危害防制條例犯罪案件之職權，就該職務製作之
        文書，並經被告親自閱覽簽名捺印核實。再者，前揭各
        該文書，據依全卷所附資料，並無何顯不可信之特別情
        況存在，況且，被告於本院九十五年五月四日審理期日
        ，對於上開文書等，亦明白表示無意見等語（參該日筆
        錄第二頁），是上述濫用藥物尿液檢驗報告暨初步鑑驗
        報告單等文書，依刑事訴訟法第一百五十九條之四第一
        、二款規定，均具證據能力，可為證據。
貳、認定被告犯罪所憑證據暨心證理由：
一、被告甲○○於警詢、偵查中，以及本院審理訊問時，對於有
    旨揭連續施用第一級毒品海洛因之事實，均供承明確在卷（
    參前述毒偵字卷第九頁、第三一頁；本院卷九十五年五月四
    日審判筆錄第二頁），而被告自願同意為警採集其尿液檢體
    ，送請臺灣檢驗科技股份有限公司以GC/MS 氣相層析質譜儀
    法確認檢驗結果，呈現鴉片類陽性反應，有該公司九十四年
    十一月十七日濫用藥物尿液檢驗報告附卷足稽。又扣案疑似
    海洛因之結晶物二包（淨重零點二公克），經該管警察機關
    查獲後初步鑑驗結果，係屬毒品危害防制條例第二條第二項
    第一款規定之第一級毒品海洛因，無訛，有臺北市政府警察
    局萬華分局九十四年十一月四日毒品初步鑑驗報告單【本院
    按：其上鑑驗時間地點載為『九十四年十一月一日』，顯係
    誤載。】在卷可憑；足認被告所為上開不利己之自白，核與
    事實相符，已堪為採信。另被告前因施用毒品案件，經觀察
    、勒戒結果，認有繼續施用毒品傾向，復施以強制戒治，嗣
    停止戒治，交付保護管束期滿，由檢察官為不起訴處分確定
    ，又因毒品案件，經檢察官聲請強制戒治並起訴，由法院判
    處罪刑執行完畢，有本院九十五年五月四日、五月十二日列
    印之臺灣高等法院被告前案紀錄表、檢察書類查詢資料等附
    卷足據。是綜上前述，本案事證已經積極明確，被告連續施
    用第一級毒品海洛因之犯行，至堪認定。
二、按海洛因為毒品危害防制條例第二條第二項第一款規定之第
    一級毒品，核被告甲○○所為，係犯毒品危害防制條例第十
    條第一項之施用第一級毒品罪；其於施用前持有海洛因之低
    度行為，均為其各次施用之高度行為所吸收，不另論罪。又
    被告先後多次施用第一級毒品海洛因犯行，時間緊接，手段
    方式無異，所犯均係犯罪構成要件相同之罪名，顯係基於一
    貫的概括犯意反覆實施，為連續犯，應依刑法第五十六條規
    定論以一罪，加重其刑。再，被告有如事實欄所述前科，有
    上揭被告前案紀錄表附本院卷可參，是被告於受有期徒刑之
    執行完畢後，五年內再犯本件有期徒刑以上之罪，為累犯，
    應依刑法第四十七條規定，遞加重其刑。爰審酌被告曾因施
    用毒品案件，經送觀察、勒戒，認有繼續施用毒品傾向，施
    以強制戒治，嗣停止戒治，交付保護管束期滿而為不起訴處
    分確定，又因施用毒品案件，經法院判處罪刑執畢，仍不知
    惕勵，復為本件連續施用第一級毒品犯行，顯見被告斷絕毒
    癮意志不堅，惟施用毒品，對他人法益尚不生直接之危害，
    兼衡酌其犯罪動機、目的、手段方式，施用期間及戕害自我
    身心程度，犯罪後態度暨綜合偵審程序中一切情狀等，酌情
    量處如主文所示之刑。
三、扣案之海洛因二包（淨重○點二公克），為查獲之第一級毒
    品，應依毒品危害防制條例第十八條第一項前段規定，不問
    屬於犯人與否，均宣告沒收並銷燬之。
據上論斷，應依刑事訴訟法第二百九十九條第一項前段，毒品危
害防制條例第十條第一項、第十八條第一項前段、第二十三條第
二項，刑法第十一條前段、第五十六條、第四十七條，判決如主
文。
本案經檢察官陳鴻濤到庭執行職務。
中    華    民    國    95    年    5     月    18    日
                      刑事第七庭審判長法  官   胡堅勤
                                      法  官   李君豪
                                      法  官   崔玲琦
上列正本證明與原本無異。
如不服本判決，應自判決送達後起十日內，向本院提出上訴狀（
應附繕本），上訴於臺灣高等法院。
                                      書記官   吳詩琳
中    華    民    國    95    年    5     月    18    日
附錄本案論罪科刑法條全文：
毒品危害防制條例第十條
施用第一級毒品者，處六月以上五年以下有期徒刑。
施用第二級毒品者，處三年以下有期徒刑。


司法院資訊處製作；財團法人民間司法改革基金會備份。
